臺灣高等法院民事判決
110年度再易字第104號
再審原告  鄭正中  
再審被告  孫康秀鳳(即孫永慶之承受訴訟人)

          孫建行(即孫永慶之承受訴訟人)

          孫建仁(即孫永慶之承受訴訟人)

          孫建平(即孫永慶之承受訴訟人)
                    住新北市○○區○○路○段000巷000號                       0樓
          孫建寧(即孫永慶之承受訴訟人)
                    住新竹縣○○鎮○○路○段000巷00號00                       樓
          孫建明(即孫永慶之承受訴訟人)

上列當事人間損害賠償等再審之訴事件，再審原告對於中華民國
110年9月8日本院110年度上易字第244號確定判決提起再審，本
院判決如下：
    主      文
再審之訴駁回。
再審訴訟費用由再審原告負擔。
    事實及理由
一、按再審之訴顯無再審理由者，得不經言詞辯論，以判決駁回
    之，民事訴訟法第502條第2項定有明文。又判決於上訴期間
    屆滿時確定，不得上訴之判決於宣示時確定，不宣示者於公
    告時確定，民事訴訟法第398條亦有明文。另再審之訴，應
    於30日之不變期間內提起；其期間自判決確定時起算，判決
    於送達前確定者，自送達時起算，再審之理由知悉在後者，
    自知悉時起算，民事訴訟法第500條第1、2項亦定有明文。
    查本院110年度上易字第244號判決（下稱原確定判決）於民
    國110年9月8日宣判後，於110年9月16日送達於再審原告，
    有辦案進行簿在卷可證（本院卷第67頁），復為再審原告自
    陳在卷（本院卷第6頁），再審原告於110年10月14日提起本
    件再審之訴（民事再審起訴狀上本院收狀戳日期，本院卷第
    5頁），經核並未逾30日不變期間，合先敘明。
二、再審原告主張：
　㈠原確定判決有下列適用法規錯誤、判決理由與主文矛盾之情
    形：
　⒈原確定判決已認定再審被告至今未返還再審被告於98年2月13
    日匯至南京健食客餐飲管理有限公司（下稱健食客公司）開
    設之交通銀行南京分行帳號000000000000000000000號帳戶
    （下稱系爭帳戶）內之美金2萬9,268.01元（折合新臺幣《以
    下未標明幣別者均同》93萬2,000元，下稱系爭投資款），卻
    未考量經驗法則、誠信原則，任由再審被告坐享不當得利，
    駁回再審原告之請求，顯有消極不適用民事訴訟法第222條
    第3項、民法第179條、第184條、第28條規定，並屬判決理
    由矛盾。
　⒉原確定判決認定孫永慶侵占健食客公司之存摺、印章及帳戶
    内尚未分派之剩餘財產等情屬實，卻認定再審原告未因此受
    有損害，違反論理法則、經驗法則，並有消極不適用民法第
    184條、第28條規定情形，且屬判決理由矛盾。
　⒊孫永慶未依大陸公司法第180條、第183條、第186條、第188
    條等保護他人之法律規定辦理健食客公司之解散、清算，制
    定清算方案，未先返還剩餘財產予再審原告再辦理註銷登記
    ，已構成侵權行為，原確定判決未審酌大陸公司法第20條規
    定，認上開大陸公司法非屬保護他人之法律，有消極不適用
    民法第184條、第28條規定，且屬判決理由矛盾。
  ⒋孫永慶違反系爭協議書第10、12條、公司章程第64、68條及
    大陸公司法第180、183、186條等規定，未通知再審原告出
    席董事會、股東會，即擅自作出提前終止經營決議、未通知
    再審原告參與清算、未將清算方案報股東會確認、未將出資
    返還，即完成公司註銷登記，再審原告因孫永慶就債之履行
    有故意或過失受有損害；健食客公司遭孫永慶註銷公司登記
    ，喪失法人人格，已給付不能，再審原告無法對健食客公司
    提出任何訴訟；再審原告基於繼承、系爭協議關係，請求再
    審被告給付系爭投資款，洵屬有據，原確定判決率予駁回，
    其判決理由矛盾，違反論理法則、經驗法則，且消極不適用
    民法第220條第1項、第224條、第226條等規定。
　⒌孫永慶已於101年7月31日辦理註銷登記，堪認已完結清算程
    序，製作清算報告，報送公司登記機關，原確定判決卻質疑
    健食客公司解散清算程序是否完結乙事，判決理由顯有矛盾
    ，並有消極不適用大陸公司法第188條規定、最高法院107年
    度台上字第2139號、109年度台上字第1998號判決意旨情事
    。
　⒍再審原告依孫永慶指示，將系爭投資款匯至其開立之銀行帳
    戶，由其負責保管該金錢寄託物，再審原告基於繼承及類推
    適用消費寄託關係，請求再審被告返還寄託之系爭投資款元
    ，自有理由，原確定判決率予駁回，屬判決理由不備，且消
    極不適用民法第598條、第599條、第602條第1項、第603條
    規定。
  ⒎孫永慶領取健食客公司全部人民幣60萬元之註冊資金，用以
    支付南京華科貿易有限公司（下稱華科公司）之費用，顯屬
    不當得利，致再審原告受有損害，再審原告自得基於繼承、
    不當得利等法律關係，請求再審被告給付93萬2,000元，原
    確定判決駁回再審原告請求，屬判決理由矛盾，違反論理法
    則、證據法則及經驗法則，且消極不適用民法第179條規定
    。
  ⒏原確定判決未依繼承、民法第197條第2項規定，判命再審原
    告返還系爭投資款予再審原告，屬判決理由與證據矛盾，且
    消極不適用民法第197條第2項規定。
　⒐考量健食客公司未曾正式營業，再審被告亦未提出任何健食
    客公司支出明細，復依原證5、8、9、47及上證3、4、5，可
    知健食客公司確有剩餘財產可供分派，原確定判決未考量此
    點，認再審原告未舉證證明健食客公司有剩餘財產可供分派
    ，進而駁回再審原告請求，亦有適用法律錯誤。
　㈡再審原告發現未經斟酌之華科公司之營業執照、台港澳僑投
    資企業批准證書、南京台灣名品城店面租約、裝潢合同協議
    、增值稅發票、南京台灣名品館產品購買價格表、華科公司
    99年9月、12月份銷售月報表，上開證據若經斟酌，即可認
    定再審被告應依民法第179條不當得利規定返還投資款予再
    審原告，而使再審原告受有利之裁判，故原確定判決有民事
    訴訟法第496條第1項第13款之再審事由存在。
　㈢原確定判決漏未斟酌：⑴再審被告於109年6月間提出之不實「
    個人本票申請憑條影本」、110年5月7日民事言詞辯論意旨
    狀、同年5月10日準備程序筆錄、原證2、4、6、7、8、10及
    上證4、上證5；⑵原證23、37；⑶原證5、8、9、47及上證3、
    4、5等足以影響於判決之重要證物，亦有民事訴訟法第497
    條之再審事由。
　㈣從而，原確定判決有民事訴訟法第496條第1項第1款適用法規
    顯有錯誤、第2款判決理由與主文顯有矛盾、第13款當事人
    發現未經斟酌之證物或得使用該證物、同法第497條足影響
    於判決之重要證物漏未斟酌之再審事由存在，爰提起本件再
    審之訴，求為命：㈠原確定判決廢棄。㈡上開廢棄部分，再審
    被告應於繼承孫永慶之遺產範圍内連帶給付再審原告93萬2,
    000元及自101年8月1日起至清償日止，按年息百分之5計算
    之利息。
三、再審被告未提出任何聲明或陳述。
四、經查：
  ㈠再審原告主張原確定判決有民事訴訟法第496條第1項第1款之
    再審事由部分：
  ⒈按所謂適用法規顯有錯誤，係指裁判所適用之法規顯然不合
    於法律規定，或與司法院現尚有效及大法官會議之解釋，或
    本院現尚有效之判例顯有違反，或消極的不適用法規顯然影
    響裁判者而言，並不包括裁判理由矛盾、理由不備、取捨證
    據失當、調查證據欠周、漏未斟酌證據、認定事實錯誤及在
    學說上諸說併存致發生法律上見解歧異等情形在內（最高法
    院104年度台聲字第1206號、100年度台再字第33號裁判意旨
    參照）。
　⒉原確定判決關於再審原告依民法第184條規定請求再審原告返
    還系爭投資款無理由部分，業於判決理由中記載：「健食客
    公司之存摺、印章及帳戶內尚未分派之剩餘財產，其權益均
    歸屬於健食客公司所有，已如上㈡、3所述，則縱認孫永慶侵
    占健食客公司之存摺、印章及帳戶內尚未分派之剩餘財產等
    節均屬實，亦係健食客公司得否對孫永慶主張侵權行為損害
    賠償請求權之事，而與上訴人（即再審原告，下同）無關。
    上訴人既未因孫永慶上開行為受有損害，即與侵權行為之構
    成要件不合。準此，上訴人以孫永慶侵占健食客公司存摺、
    印章及帳戶內尚未分派之剩餘財產，主張孫永慶應對其負侵
    權行為損害賠償責任云云，委無可採。」（原確定判決第7
    頁第12至20行），「大陸公司法第180條規定：公司因下列
    原因解散：㈠公司章程規定的營業期限屆滿或者公司章程規
    定的其他解散事由出現；㈡股東會或者股東大會決議解散；㈢
    因公司合併或者分立需要解散；㈣依法被吊銷營業執照、責
    令關閉或者被撤銷；㈤人民法院依照本法第182條的規定予以
    解散。另同法第188條規定：公司清算結束後，清算組應當
    製作清算報告，報股東會、股東大會或者人民法院確認，並
    報送公司登記機關，申請註銷公司登記，公告公司終止等詞
    （見原審㈠卷第133至134頁），可見上開規定乃關於公司解
    散原因、公司清算結束後清算組應行程序等規定，並未涉及
    他人權益之保障，非屬以保護他人為目的之法律，當無疑問
    ；又同法第183條、第186條規定，係規範公司解散後應組成
    清算組進行清算，公司財產於清算程序應優先支付清算費用
    、職工的工資、社會保險費用和法定補償金，繳納所欠税款
    ，清償公司債務後，如有剩餘，始按照股東的出資比例為分
    配等情，業如上㈠、2所述，然上訴人就健食客公司財產於清
    償上揭債務後，其確有與系爭投資款相當之剩餘財產可受分
    派等節，未舉出任何證據以實其說，則其空言主張因孫永慶
    違反上開大陸公司法義務，致其受有系爭投資款之損害云云
    ，自難採信。」（原確定判決第8頁第2至22行）等情，並無
    適用法律顯有錯誤之處。況原確定判決並未認定孫永慶確有
    侵占健食客公司之存摺、印章及帳戶内尚未分派之剩餘財產
    ，再審原告主張原確定判決已有上開認定，卻未為再審原告
    有利之判決云云，實有誤會。另無論大陸公司法第180條、
    第183條、第186條、第188條等是否為保護他人之法律，原
    確定判決係以再審原告未能就健食客公司財產於清償債務後
    ，確有與系爭投資款相當之剩餘財產可受分派乙事舉證證明
    之，而駁回再審原告依民法第184條規定所為之請求，故原
    審原告主張原確定判決未依侵權行為規定判命再審被告返還
    系爭投資款，屬違反論理法則、經驗法則，並有消極不適用
    民法第184條、第28條規定情形云云，均無可採。
　  至於原確定判決認定再審原告未能就健食客公司財產於清償
    債務後，有與系爭投資款相當之剩餘財產可受分派乙事舉證
    證明之，係其取捨證據、認定事實之職權行使，亦與適用法
    規是否顯有錯誤無涉。
　⒊原確定判決關於再審被告基於繼承、系爭協議關係，請求再
    審被告給付系爭投資款為無理由乙節，已於判決理由中記載
    ：「觀之系爭協議第7條約定：『甲（即孫永慶）乙（即陳學
    祥）丙（即陳宗鵠）丁（即上訴人）戊（即大陸南京博天投
    資管理有限公司代表人汪銘）共同擬訂公司章程，公司章程
    由股東會通過後全體股東簽署，作為本協議的組成部分』；
    第10條約定：『公司管理機構、股東會、董事會、監事、財
    務負責人的組成、職權和報酬等內容，公司的稅收、財務制
    度、清算等制度，按照公司法和公司章程的規定執行』；第1
    2條約定：『公司利潤在按照規定進行各項提取後，按照股東
    出資金額比例進行分配』等字義，有卷附系爭協議可佐（見
    原審司促卷第13至15頁），可知上訴人、孫永慶簽訂系爭協
    議，約定健食客公司之章程為系爭協議之一部，另健食客公
    司之清算制度，應按大陸地區法規及公司章程執行。再審諸
    健食客公司章程第64條記載：『公司可以提前終止經營。公
    司提前終止經營由合資各方會召開會議作出決定並報原審批
    機關批准。（公司合資各方可按照法律法規規定以及公司實
    際情況列明提前終止經營情形）』；第68條記載：『清算原則
    。⒈對公司的資產應根據帳面折舊程度，參考當時的價格重
    新估價。⒉對公司的債務（包括職工工資、勞動保險費；國
    家稅款；其他債務）全部清償後，其剩餘的財產歸屬合資各
    方或按經合資各方會討論通過的分配方案進行分配』等語，
    有健食客公司章程在卷可稽（見原審㈠卷第114頁）；及大陸
    公司法第183條規定：『公司因本法第180條第㈠項、第㈡項、
    第㈣項、第㈤項規定而解散的，應當在解散事由出現之日起十
    五日內成立清算組，開始清算。有限責任公司的清算組由股
    東組成，股份有限公司的清算組由董事或者股東大會確定的
    人員組成。逾期不成立清算組進行清算的，債權人可以申請
    人民法院指定有關人員組成清算組進行清算。人民法院應當
    受理該申請，並及時組織清算組進行清算』。同法第184條規
    定：『清算組在清算期間行使下列職權：㈠清理公司財產，分
    別編制資產負債表和財產清單；㈡通知、公告債權人；㈢處理
    與清算有關的公司未了結的業務；㈣清缴所欠稅款以及清算
    過程中產生的稅款；㈤清理債權、債務；㈥處理公司清償債務
    後的剩餘財產；㈦代表公司參與民事訴訟活動』。同法第186
    條規定：『清算組在清理公司財產、編制資產負債表和財產
    清單後，應當制定清算方案，並報股東會、股東大會或者人
    民法院確認。公司財產在分別支付清算費用、職工的工資、
    社會保險費用和法定補償金，繳納所欠税款，清償公司債務
    後的剩餘財產，有限責任公司按照股東的出資比例分配，股
    份有限公司按照股東持有的股份比例分配。清算期間，公司
    存續，但不得開展與清算無關的經營活動。公司財產在未依
    照前款規定清償前，不得分配給股東』等詞（見原審㈠卷第13
    4頁）；參互以觀，足悉系爭協議約定，健食客公司終止經
    營時，該公司股東應依大陸公司法第183條、第184條規定，
    組成清算組進行清算，公司財產在分別支付清算費用、職工
    的工資、社會保險費用和法定補償金，繳納所欠税款，清償
    公司債務後，如有剩餘財產，始按照股東的出資比例為分配
    ，甚為清楚。由是而論，上訴人為健食客公司之股東，於該
    公司終止經營後，負有組織清算組進行清算之義務，其雖對
    於清算後公司之剩餘財產有請求分派之權利，惟該請求權應
    向健食客公司行使，且須俟健食客公司清算程序完結，有剩
    餘財產可供分派後，始告發生。惟上訴人自承：伊從未參加
    健食客公司清算組進行清算程序，孫永慶亦未編制資產負債
    表和財產目錄提報股東會確認等語（見本院卷第391頁），
    則健食客公司解散清算之程序是否已依法完結、且有剩餘財
    產可供分派，洵屬可疑。遑論上訴人對於健食客公司解散清
    算後之剩餘財產分派請求之權利，依法應向健食客公司行使
    乙情，已析述如前，然上訴人非向健食客公司請求分派剩餘
    財產，卻向孫永慶提起本件訴訟為請求，於法亦屬未合。據
    此，堪認上訴人依繼承之法律關係、系爭協議第7、10、12
    條約定、健食客公司章程第64條、第68條、大陸公司法第18
    6條等規定，請求被上訴人於繼承孫永慶所得遺產範圍內，
    連帶給付系爭投資款，要屬無據，為不可採。」（原確定判
    決事實及理由欄，貳、三、㈠、⒉，即第4頁第6行至第6頁第6
    行），亦無適用法律顯有錯誤之處。縱孫永慶同為健食客公
    司之股東，於該公司終止經營後，負有組織清算組進行清算
    之義務，而未忠實履行，其所生之法律效果，依大陸公司法
    第183條規定（參原確定判決第4頁第27行至第5頁第3行），
    亦係債權人可以申請人民法院指定有關人員組成清算組進行
    清算，難認孫永慶對再審原告有何債務不履行；況且，健食
    客公司是否確有與系爭投資額相當之剩餘財產可供分派，尚
    屬有疑，亦難認再審原告因健食客公司未依規定清算即受有
    損害。又健食客公司是否已清算完結，尚有疑義，業經原確
    定判決論述如前，依大陸公司法第186條規定，清算期間，
    公司存續（參原確定判決第5頁第14行），則再審原告主張
    健食客公司已喪失法人人格，已給付不能云云，亦非的論。
    又最高法院107年度台上字第2139號、109年度台上字第1998
    號判決意旨係在說明合夥清算於一定情況下得由部分合夥人
    提出清算相關帳目，訴請法院裁判結算，並依結算結果請求
    給付，健食客公司為依大陸法成立之有限公司，非合夥組織
    ，亦無從適用，遑論適用法規顯有錯誤並不包含違反或消極
    不適用最高法院判決。故再審原告主張：原確定判決未依繼
    承、系爭協議法律關係，判命再審被告返還系爭投資款，屬
    違反論理法則、經驗法則，且消極不適用民法第220條第1項
    、第224條、第226條等規定，另原確定判決質疑健食客公司
    解散清算程序是否已完結乙事，有消極不適用大陸公司法第
    188條規定、最高法院107年度台上字第2139號、109年度台
    上字第1998號判決意旨云云，均無可採。
　⒋原確定判決關於再審原告依繼承、類推適用消費寄託關係，
    請求再審被告連帶給付系爭投資款為無理由等情，於判決理
    由中記載：「上訴人以孫永慶以健食客公司董事長名義開立
    系爭帳戶，請上訴人將系爭投資款匯入系爭帳戶後，保管該
    帳戶存摺、印鑑及系爭投資款，其性質與消費寄託關係類似
    ，主張伊可類推適用消費寄託法律關係請求孫永慶返還系爭
    投資款云云（見本院卷第321頁）。惟所謂消費寄託係指寄
    託物為代替物時，如約定寄託物之所有權移轉於受寄人，並
    由受寄人以種類、品質、數量相同之物返還者，自受寄人受
    領該物時，適用關於消費借貸之規定，民法第602條定有明
    文。考諸上訴人於98年2月13日將系爭投資款，由中國銀行
    南京城中支行000000000000000000號帳戶匯至系爭帳戶之事
    實，為上訴人所不爭，並有卷附匯款申請書、中國銀行費用
    收據可憑（見原審司促卷第19至21頁），足悉系爭投資款係
    寄託於系爭帳戶，孫永慶並非受寄人，孫永慶與上訴人間就
    系爭投資款顯無類似消費寄託法律關係存在，自無類推適用
    消費寄託法律規定之餘地，甚為明白。」（原確定判決第9
    頁第20行至第10頁第3行），並無何適用法規顯有錯誤之處
    。至於孫永慶收受再審原告催告返還系爭投資款之催告函後
    置之不理，未有明確反對之意思表示，無從解讀為孫永慶對
    於應返還再審原告系爭投資款乙節不予爭執，本件亦無孫永
    慶或再審被告對於應類推適用消費寄託關係返還再審原告系
    爭投資款乙事不予爭執之事證。再審原告猶執前詞主張孫永
    慶為系爭投資款之受寄人，本件得類推適用消費寄託法律關
    係，孫永慶及再審被告對此亦不爭執，原確定判決未判命再
    審被告返還系爭投資款，屬消極不適用民法第598條、第599
    條、第602條第1項、第603條規定云云，亦無足取。
　⒌原確定判決關於再審原告依繼承、民法第179條規定為本件請
    求並無理由等語，於判決理由中記載：「⒉上訴人於98年2月
    13日將系爭投資款，由中國銀行南京城中0000000000000000
    0號帳戶匯至系爭帳戶之事實，為上訴人所不否認（見本院
    卷第137至138頁），核與卷附匯款申請書、中國銀行費用收
    據相符（見原審司促卷第19至21頁），可見系爭投資款係匯
    入健食客公司之帳戶，該給付對象為健食客公司，上訴人與
    孫永慶間並無任何損益變動之直接因果關係，自難認孫永慶
    受有利益，而致上訴人受有損害。⒊上訴人雖以孫永慶以健
    食客公司董事長身份，掌控公司存摺、董事長私章、公司印
    章及取走公司帳戶內之剩餘財產為由，主張孫永慶應返還其
    不當得利云云。然健食客公司之存摺、印章，帳戶內存款均
    屬該公司所有，則縱認上訴人指稱孫永慶擅自取走健食客公
    司帳戶內之剩餘財產等節為真，該損益變動之直接因果關係
    乃存在於孫永慶與健食客公司之間，而與上訴人無涉，無從
    認為孫永慶受有利益，而致上訴人受有損害可言。職是，上
    訴人以孫永慶掌控健食客公司存摺、董事長私章、公司印章
    及取走公司帳戶內之剩餘財產，主張孫永慶應返還其不當得
    利云云，仍不可取。」等語（原確定判決第6頁第15行至第7
    頁第1行），已詳述縱認孫永慶確有取走健食客公司帳戶內
    剩餘財產，亦屬孫永慶與健食客公司間之關係，與再審原告
    無涉，再審原告乃執前詞主張孫永慶領取健食客公司全部人
    民幣60萬元之註冊資金，用以支付華科公司之費用，顯屬不
    當得利，致再審原告受有損害云云，實無可採。再審原告以
    此主張原確定判決未依繼承、不當得利法律關係判命再審被
    告返還系爭投資款，違反論理法則、證據法則及經驗法則，
    且消極不適用民法第179條規定，亦無可取。
　⒍原確定判決就再審原告依繼承、民法第197條第2項規定為請
    求並無理由乙節，於判決理由記載：「⒈損害賠償之義務人
    ，因侵權行為受利益，致被害人受損害者，於前項時效完成
    後，仍應依關於不當得利之規定，返還其所受之利益於被害
    人，民法第197條第2項定有明文。該規定係考量損害賠償義
    務人，如因侵權行為而受利益，致被害人蒙受損害時，除使
    其有侵權行為之請求權外，仍得依不當得利之規定請求返還
    其利益，而使不當得利返還請求權與損害賠償請求權發生請
    求權競合關係，不使被害人因侵權行為損害賠償請求權罹於
    時效而受到影響。是以，被害人依本條項規定向義務人請求
    損害賠償者，除義務人係負侵權行為損害賠償之債務人外，
    另須具備不當得利之要件，並適用其法律效果。⒉本件上訴
    人對孫永慶並無侵權行為損害賠償請求權，亦無不當得利請
    求權可得行使之情形存在，揆諸前揭說明，顯與民法第197
    條第2項所定之要件不合。從而，上訴人依繼承之法律關係
    、民法第197條第2項規定，請求被上訴人於繼承孫永慶所得
    遺產範圍內，連帶給付系爭投資款，亦非有據。」（原確定
    判決第8頁第26行至第9頁第11行），再審原告猶主張孫永慶
    對再審原告應負侵權行為損害賠償責任，原確定判決有消極
    不適用民法第197條第2項規定云云，亦無可取。
  ⒎原確定判決已就再審原告依民法第179條、第184條規定請求
    無理由，逐一詳述理由，如同前述，再審原告主張原確定判
    決任由再審被告坐享不當得利，駁回再審原告請求，有消極
    不適用民事訴訟法第222條第3項：「法院依自由心證判斷事
    實之真偽，不得違背論理及經驗法則。」規定，亦無理由。
　　又再審原告主張原確定判決判決理由不備、理由矛盾，依上
    開說明，均非適用法規顯有錯誤。至於再審原告主張原確定
    判決未依卷內證據認定健食客公司有與系爭投資款相當之剩
    餘財產存在，及其餘主張原確定判決認定有違誤之處，亦均
    屬於對原確定判決取捨證據、認定事實之指摘，亦與適用法
    規顯有錯誤無涉。
　⒏從而，再審原告主張原確定判決有民事訴訟法第496條第1項
    第1款適用法規顯有錯誤之再審事由云云，均無可採。
  ㈡再審原告主張原確定判決有民事訴訟法第496條第1項第2款之
    再審事由部分：
 　 按民事訴訟法第496條第1項第2款所謂：判決理由與主文顯
    有矛盾，係指判決依據當事人主張之事實，認定其請求或對
    造抗辯為有理由或無理由，而於主文為相反之諭示，且其矛
    盾為顯然者而言。茲確定判決於理由項下，認定再審原告對
    於再審被告部分之上訴，為無理由，而於主文諭示駁回再審
    原告此部分之上訴。依上說明，並無判決理由與主文顯有矛
    盾之情形(最高法院80年台再字第130號民事判例意旨參照)
    。原確定判決並無任何判決理由與主文顯有矛盾之處，再審
    原告亦未指明原確定判決有何判決理由與主文矛盾之處，其
    主張原確定判決有民事訴訟法第496條第1項第2款之再審事
    由云云，自無足採。
  ㈢再審原告主張原確定判決有民事訴訟法第496條第1項第13款 
    之再審事由部分：
  ⒈按當事人發現未經斟酌之證物或得使用該證物者，得以再審
    之訴對於確定終局判決聲明不服，但以如經斟酌可受較有利
    益之裁判者為限，固為民事訴訟法第496條第1項第13款所明
    定。惟所謂當事人發見未經斟酌之證物，係指前訴訟程序事
    實審之言詞辯論終結前已存在之證物，因當事人不知有此，
    致未經斟酌，現始知之者而言，若在前訴訟程序事實審言詞
    辯論終結前，尚未存在之證物，本無所謂發見，自不得以之
    為再審理由（最高法院29年渝上字第1005號判例意旨參照）
    。
  ⒉再審原告固主張其發現未經斟酌之華科公司之營業執照、台
    港澳僑投資企業批准證書、南京台灣名品城店面租約、裝潢
    合同協議、增值稅發票、南京台灣名品館產品購買價格表、
    南科公司99年9月、12月份銷售月報表，而上開證據若經斟
    酌，即可證明孫永慶將系爭投資款挪用作為華科公司之相關
    費用，致其受有損害，而可認定再審原告依民法第179條規
    定請求再審被告返還系爭投資款有理由等語。惟孫永慶縱有
    挪用健食客公司款項之事實，亦屬孫永慶與健食客公司間之
    關係，與再審原告無涉，業經原確定判決論述綦詳，如同前
    述，故上開證據縱經斟酌，依再審原告所為主張，仍無從認
    定孫永慶或再審被告須對再審原告負返還不當得利之責，故
    再審原告主張原確定判決有民事訴訟法第496條第1項第13款
    再審事由云云，亦無可採。　 
  ㈣再審原告主張原確定判決有民事訴訟法第497條之再審事由部
    分：
  ⒈按不得上訴於第三審法院之事件，其經第二審確定之判決，
    就足以影響於判決之重要證物漏未斟酌者，得為再審事由，
    固為民事訴訟法第497條前段所明定。惟所謂之重要證物漏
    未斟酌，係指前訴訟程序第二審言詞辯論終結前，已經存在
    並已為聲明之足以影響判決基礎之重要證物，而第二審並未
    認為不必要，竟忽略而未予調查，或雖調查而未就其調查之
    結果說明其取捨之理由而言。若縱經斟酌該證物亦不足影響
    原判決之內容，或原判決曾於理由中說明其為不必要之證據
    者，均與民事訴訟法第497條之要件不符。
  ⒉再審原告主張原確定判決未審酌再審被告提出之「個人本票
    申請憑條影本」，以及原證2、4、6、7、8、10及上證4、上
    證5等證物云云。惟再審原告係主張：依上開證據可證明再
    審被告所為再審原告已將健食客公司之股權轉讓他人之抗辯
    不可採信等語。惟原確定判決並未認定再審原告已將其系爭
    股權轉讓他人，亦未以此為由對再審原告為不利之判決，故
    上開證據顯與本件爭點無涉，縱經斟酌，亦不足以影響原確
    定判決之內容，故尚與民事訴訟法第497條之要件不符。
  ⒊再審原告另主張原確定判決未審酌原證23、37云云，惟再審
    原告係主張依原證23之華科公司營業執照、批准證書及2010
    年9月3日之南京市人民政府寧外經貿資審【2010】第05043
    號批文，孫永慶主張要投資華科公司人民幣70萬元、註冊資
    本人民幣50萬元，另依原證37之裝潢合同協議，可知孫永慶
    在99年8月10月間，支出人民幣36萬元之裝潢費用裝潢其位
    於南京市之2棟別墅，而上開華科公司投資款、裝潢費用，
    均係挪用健食客公司投資款支付等語。則縱再審原告上開主
    張為真，受有損害者，亦係健食客公司，再審原告亦無從據
    此依不當得利法律關係請求再審被告返還系爭投資款，故上
    開證據縱經斟酌，仍不足以影響原確定判決之內容。
　⒋再審原告主張原確定判決未審酌原證5、8、9、47及上證3、4
    、5，而誤認再審原告就健食客公司是否有剩餘財產可受分
    派乙節，未舉證證明云云。惟依再審原告主張，上開原證5
    、8、9、47及上證3、4、5，分別為孫永慶傳真予再審原告
    之親筆書寫文件、孫永慶要求大陸股東移交健食客公司財產
    等之信函、大陸股東移交之現場照片、孫永慶委由職員寄發
    予再審原告之電子郵件、再審原告催告返還系爭投資款之信
    函等，此見再審原告於民事再審之訴狀上記載即明（本院卷
    第27至29頁），依該等證據內容，亦無從認定健食客公司確
    有剩餘財產可供分派。故上開證據縱經斟酌，仍不足以影響
    原確定判決之內容。
  ⒌從而，再審原告主張原確定判決有民事訴訟法第497條之再審
    事由，亦屬無據。
五、綜上所述，再審原告依民事訴訟法第496條第1項第1款、第2
    款、第13款、第497條規定提起本件再審之訴，顯無理由，
    爰不經言詞辯論，逕以判決駁回之。
六、本件事證已臻明確，再審原告其餘攻擊防禦方法及所用之證
    據，經本院斟酌後，認為均不足以影響本判決之結果，爰不
    逐一論列。
七、據上論結，本件再審之訴顯無理由，依民事訴訟法第502條
    第2項、第78條，判決如主文。
中　　華　　民　　國　　110 　年　　11　　月　　3 　　日
                  民事第二庭
                        審判長法　官   陳容正
                              法　官   紀文惠
                              法　官   劉素如
正本係照原本作成。
不得上訴。
中　　華　　民　　國　　110 　年　　11　　月　　5 　　日

　　　　　　　　　　　　　　　書記官  林宗勳